【裁判字號】    99,重訴,21
【裁判日期】    990713
【裁判案由】    商業會計法等
【裁判全文】
臺灣板橋地方法院刑事判決              99年度重訴字第21號
公  訴  人  臺灣板橋地方法院檢察署檢察官
被      告  甲○○
上列被告因商業會計法案件，經檢察官提起公訴（99年度偵緝字
第901 號），被告於準備程序中就被訴事實為有罪之陳述，經告
知被告簡式審判程序之旨，並聽取當事人之意見後，本院合議庭
裁定由受命法官獨任進行簡式審判程序，判決如下：
    主  文
甲○○共同商業負責人，以明知為不實之事項，而填製會計憑證
，處有期徒刑柒月。
    事  實
一、甲○○因無業、經濟困窘，竟受真實姓名年籍不詳之黃姓成
    年男子之邀，而共同基於填製不實會計憑證及幫助納稅義務
    人逃漏營業稅捐之集合犯意聯絡，提供其身份證件及印章而
    於民國96年5 月7 日據以登記為址設於臺北縣樹林市○○街
    80號1 樓之晉佳企業有限公司（下稱晉佳公司）之登記負責
    人，為商業會計法規範之商業負責人，且有據實填載會計憑
    證之義務，為從事業務之人，自96年9 月間起至同年12月間
    止，明知晉佳公司未向附表一所示之營業人進貨，仍收取該
    等營業人虛開之統一發票37紙，金額共計新臺幣（下同）00
    000000元，並將上開不實之進貨發票充當進項憑證，記載於
    會計表冊上，據以向稅捐稽徵機關申報扣抵稅額合計000000
    0 元；又明知晉佳公司並無銷貨予附表二所示公司之事實，
    竟於上開期間內開立不實統一發票71紙，交付予附表二所示
    之營業人充作進項憑證，銷售金額合計00000000元，供該等
    營業人持以充當進貨憑證而向稅捐稽徵機關申報扣抵稅額，
    以此不正方法幫助他人逃漏稅捐合計0000000 元，足生損害
    於稅捐稽徵機關對於稅款稽徵、管理之正確性。
二、案經財政部臺灣省北區國稅局移送臺灣板橋地方法院檢察署
    檢察官偵查後起訴。
    理  由
一、本件係經被告甲○○於準備程序當庭就被訴事實為有罪之陳
    述，經本院合議庭裁定由受命法官改依簡式審判程序審理，
    則依刑事訴訟法第273 條之2 、同法第159 條第2 項之規定
    ，不適用傳聞法則有關限制證據能力之相關規定，合先敘明
    。
二、上揭事實，業據被告甲○○於本院審理時供承不諱，並有證
    人即晉佳公司之房東邱榮宗之談話紀錄可稽，復有財政部臺
    灣省北區國稅局查緝案件稽查報告、國稅局臺北縣分局書函
    及附件、營業稅稅籍資料查詢作業、臺北縣政府營利事業登
    記核准通知書、委託書、營利事業統一發證設立變更登記申
    請書、經濟部書函、晉佳公司設立登記表、使用執照存根、
    晉佳公司章程、房屋稅繳款書、名片、房屋租賃契約書、刑
    事案件移送書、簽呈及附件、財政部臺灣省北區國稅局書函
    及附件、查詢報表、財政部臺北市國稅局中正稽徵所書函、
    談話筆錄、統一發票、營業稅繳款書、申報書、支付明細表
    、存摺節本、支票影本、存款憑條、出貨單、工程合約書、
    財政部臺灣省北區國稅局中和稽徵所書函、買賣契約書、傳
    票、送貨單、營利事業登記證、身分證影本及財政部臺灣省
    北區國稅局查緝案件分析表等件附卷可稽，上開補強證據，
    已足資擔保被告任意性自白之真實性，核與事實相合，堪以
    認定。本案事證明確，被告犯行堪以認定。
三、按統一發票係記載交易雙方之名稱及地址或統一編號、交易
    內容及金額，並由商號簽章交付予購買之對方，為對外憑證
    ，屬商業會計法所規定之會計憑證。又營利事業銷貨統一發
    票，應認屬於商業會計法所規範之原始憑證，屬商業會計憑
    證之一種，商業負責人以明知不實之事項而填製會計憑證，
    應構成商業會計法第71條第1 款之罪，該罪與刑法第215 條
    之業務文書登載不實罪為法規競合關係，依特別法優於普通
    法之原則，應優先適用商業會計法之規定。查被告擔任晉佳
    公司之商業負責人，明知該公司於上揭期間內並無進貨及銷
    貨之事實，卻任由共同正犯收取及填製如附表一、二所示不
    實統一發票，以為進項及銷項憑證，並供附表二之營業人持
    向稅捐稽徵機關申報扣抵稅款，幫助該等營業人逃漏稅捐，
    核被告所為，係犯商業會計法第71條第1 款之以明知為不實
    事項而填製會計憑證及稅捐稽徵法第43條第1 項之幫助納稅
    義務人以不正當方法逃漏稅捐罪。被告與黃姓男子就上開犯
    行，有犯意聯絡及行為分擔，皆為共同正犯。被告於上揭期
    間內所為填製不實會計憑證與幫助逃漏稅捐之犯行，係於密
    集期間內以相同之方式進行，具有反覆、延續實行之特徵，
    均應評價認係包括一罪之集合犯，均僅以一罪論。被告所犯
    上開2 罪，有部分行為重合之情形，係一行為觸犯數罪名，
    為想像競合犯，應從一重依商業會計法第71條第1 款之以明
    知為不實之事項而填製會計憑證罪論處。爰審酌被告擔任公
    司名義負責人，填製不實會計憑證並幫助納稅義務人逃漏稅
    捐，其情節及金額嚴重，對稅捐稽徵之正確性造成一定危害
    ，應受非難，惟念其經濟狀況不佳，智識程度不高，及審酌
    其犯罪動機、目的、素行狀況暨犯後坦承犯行已知悔悟等一
    切情狀，量處如主文所示之刑。
據上論斷，應依刑事訴訟法第273 條之1 第1 項、第299 條第1
項前段，商業會計法第71條第1 款，稅捐稽徵法第43條第1 項，
刑法第11條前段、第28條、第55條，判決如主文。
本案經檢察官楊景舜到庭執行職務。
中    華    民    國    99    年    7     月    13    日
                  刑事第十六庭  法  官  陳正昇
以上正本證明與原本無異。
如不服本判決應於收受送達後10日內向本院提出上訴書狀，並應
敘述具體理由；其未敘述上訴理由者，應於上訴期間屆滿後20日
內向本院補提理由書（均須按他造當事人之人數附繕本）「切勿
逕送上級法院」
                                書記官  林文達
中    華    民    國    99    年    7     月    14    日
附錄本案論罪科刑法條全文
商業會計法第71條
商業負責人、主辦及經辦會計人員或依法受託代他人處理會計事
務之人員有下列情事之一者，處 5 年以下有期徒刑、拘役或科
或併科新臺幣 60 萬元以下罰金：
一、以明知為不實之事項，而填製會計憑證或記入帳冊。
二、故意使應保存之會計憑證、會計帳簿報表滅失毀損。
三、偽造或變造會計憑證、會計帳簿報表內容或毀損其頁數。
四、故意遺漏會計事項不為記錄，致使財務報表發生不實之結果
    。
五、其他利用不正當方法，致使會計事項或財務報表發生不實之
    結果。

司法院資訊處製作；財團法人民間司法改革基金會備份。
